【裁判字號】    99,消債更,4
【裁判日期】    990730
【裁判案由】    聲請更生程序
【裁判全文】
臺灣苗栗地方法院民事裁定             99年度消債更字第4號
聲  請  人  甲○○
即  債務人
上列當事人聲請消費者債務清理事件，本院裁定如下：
    主  文
聲請人即債務人甲○○自中華民國九十九年七月三十日十六時起
開始更生程序。
命司法事務官進行本件更生程式。
    理  由
一、按法院開始更生程式之裁定，應載明其年、月、日、時，並
    即時發生效力。次按法院裁定開始更生或清算程式後，得命
    司法事務官進行更生或清算程式，必要時得選任律師、會計
    師或其他適當之自然人或法人為監督人或管理人，消費者債
    務清理條例第45條第1 項、第16條第1 項定有明文。
二、本件聲請意旨略以：聲請人即債務人因自用住宅借款、信用
    卡或現金卡契約，對金融機構負擔債務新臺幣（下同）3,81
    2,241 元而有不能清償債務之虞。為清償上開債務，債務人
    曾於民國98年2 月間以書面向最大債權銀行請求共同協商債
    務清償方案，該清償方案係以每月1 期，每期清償金額12,5
    00元，當時債務人每月月薪資約有30,000元，扣除個人基本
    生活費用之開銷後，雖明知無力依約繳款，因斯時情況全憑
    銀行主導，並無其他選擇，不得已只好接受協議內容，然其
    後債務人原任職之保全公司，因債務人遭債權銀行扣押薪資
    取償而刻意刁難，致債務人被迫離職頓失工作，目前薪資每
    月僅20,000元，扣除房貸、膳食、交通、扶養費及日常醫療
    雜物支出等，實已無力再支付每月12,500元之協商款項，故
    有不可歸責於己致履行顯有重大困難之情事。且債務人無擔
    保或無優先權之債務總額未逾1,200 萬元，復未經法院裁定
    開始清算程序或宣告破產，爰向本院聲請更生程序等語。
三、經查，債務人前於98年2 月間與最大債權金融機構中國信託
    商業銀行股份有限公司請求依「中華民國銀行公會會員辦理
    消費金融案件無擔保債務協商機制」共同協商債務清償方案
    ，嗣協商成立，約定自98年3 月10日起，分176 期攤還，年
    利率百分之6 ，每月應繳金額為12,500元，惟一期均未繳而
    於98年4 月毀諾；又債務人98年度及99年1 月起至6 月所得
    分別為263,139 元及105,631 元（計算式：12,109＋15,641
    ＋17, 651 ＋22,706＋19,152＋18,372＝105,631 ），即每
    月平均約21,928元及17,605元（計算式：263,139 ÷12≒
    21,928；105,631 ÷6 ≒17,605），並與其配偶陳韻竹育有
    未成年子女張紫暄（95年10月10日出生）等事實，亦有前置
    協商機制協議書、中國信託商業銀行股份有限公司99年6 月
    7 日陳報狀、財政部臺灣省中區國稅局苗栗縣分局99年7 月
    9 日中區國稅苗縣二字第0990008883號函附債務人98年度所
    得資料清單、鉦鴻機械有限公司99年7 月10日函附薪資證明
    單、債務人全戶戶籍謄本等件為證，應堪信為真實。
四、次查，債務人名下雖有坐落於苗栗市○○段33地號土地暨門
    牌號碼為苗栗縣苗栗市○○街1 巷13巷1 號5 樓房屋各1 筆
    與汽車1 部，有苗栗縣政府稅務局全國財產稅總歸戶財產查
    詢清單在卷可稽，惟前開土地及房屋業已遭債權人聲請本院
    民事執行處以98年度司執字第10057 號強制執行，並分別以
    562,100 元及1,500,000 元拍定在案，經本院依職權調取上
    開執行卷核閱無誤，並有本院民事執行處99年4 月16日苗院
    源98司執天字第10057 號函影本1 件在卷可稽。惟依債務人
    99年4 月7 日消費者債務清理聲請狀所陳，其債務總金額為
    3,812,241 元，其中無擔保或無優先權之債務總額則為1,45
    2,307 元，準此，縱將上開拍定金額全數清償債務人所欠款
    項，債務人所積欠債務仍高達1,750,141 元（3,812,241 －
    562,100 －1,500,000 ＝1,750,141 ），以債務人99年1 月
    至6 月平均薪資僅17,605元，應足認債務人確有不能清償上
    揭債務，且經濟狀況已陷於困境甚明。
五、另據債務人99年5 月12日消費者債務清理更生聲請狀所載，
    債務人每月必要支出【包括扶養費5,000 元、膳食費6,000
    元（每月200 元×30日＝6,000 元）、交通費1,000 元、房
    租7,000 元】計19,000元，惟債務人所扣除之日常必要費用
    支出數額，應以足供維持其基本生活之費用為準，而非繼續
    維持債務人過往之生活消費水平為前提；參以內政部98年度
    臺灣省低收入戶最低生活費，每人每月為9,829 元，而該最
    低生活費用係內政部以中央主計機關所公布當地區最近一年
    平均每人消費支出60％所訂定，債務人戶籍在苗栗縣頭份鎮
    ，則其個人每月支出之最低生活必要費用，應以上開數額計
    算，較為合理；再者，債務人與其配偶陳韻竹育有一女尚未
    成年，依法應負擔該未成年之子女2 分之1 扶養費，故債務
    人主張每月須支出其扶養費應以4,915 元為適當（計算式：
    9,829 元÷2 ≒4,915 ）；是以，債務人每月必要支出加計
    扶養費用後，應為14,744元（計算式：9,829 ＋4,915 ＝
    14,744），始為公允。又同前所述，債務人98年、99年1 月
    至6 月平均每月薪資約21,928元及17,605元，則扣除必要生
    活費用14,744元後，僅餘7,184 元及2,861 元，顯已不足以
    支付每期12,500元之協商還款金額，則債務人主張其因遭銀
    行扣押薪資取償、被迫離職而更換新工作，致無力再支付協
    商還款金額，有不可歸責於己致履行顯有重大困難之情事，
    因而毀諾等語，應為可採。
六、綜上，債務人毀諾既有不可歸責於己之事由，且又查無債務
    人有消費者債務清理條例第6 條第3 項、第8條 或第46條各
    款所定駁回更生聲請之事由存在，則債務人聲請更生，應屬
    有據，爰裁定如主文第1 項所示，並命司法事務官進行本件
    更生程序。另本院於99年4 月12日裁定准予保全處分在案，
    該裁定雖因自公告之日起已逾60日保全期間而失其效力，然
    按法院裁定開始更生程式後，對於債務人不得開始或繼續訴
    訟及強制執行程式。但有擔保或有優先權之債權，不在此限
    ，消費者債務清理條例第48條第2 項定有明文。則本件既經
    裁定開始更生程序，是債權人除有擔保或有優先權之債權外
    ，對於債務人不得開始或繼續強制執行程序，附此敘明。
中    華    民    國    99    年    7     月    30    日
                      民事庭法  官  游 欣 怡
以上正本係照原本作成。
本裁定不得抗告。
                            書記官  張 宏 賓
中    華    民    國    99    年    7     月    30    日

司法院資訊處製作；財團法人民間司法改革基金會備份。
